【裁判字號】    95,台上,232
【裁判日期】    950112
【裁判案由】    違反毒品危害防制條例
【裁判全文】
最高法院刑事判決              九十五年度台上字第二三二號
    上  訴  人  台灣高等法院檢察署檢察官
    被      告  甲○○
                        153.
上列上訴人因被告違反毒品危害防制條例案件，不服台灣高等法
院中華民國九十四年十月二十七日第二審更審判決（九十四年度
上更(一)字第二九一號，起訴案號：台灣桃園地方法院檢察署八十
八年度偵字第一八一八六號），提起上訴，本院判決如下：
    主  文
原判決撤銷，發回台灣高等法院。
    理  由
本件原判決以公訴意旨略謂：被告甲○○與綽號阿福之男子共同
基於概括之犯意，於民國八十八年間，連續在不詳地點販賣第二
級毒品安非他命給代號旺、小妹、志強等吸食者，嗣於同年十二
月六日在桃園縣中壢市○○街二十一號二樓住處內為警查獲，並
扣得二人所有之安非他命十一包計重二五０．二公克、電子秤一
只、研磨器一只、計算機一台、分裝用空袋七三０個、帳冊一本
、販賣所得現金新台幣（下同）四十四萬三千元、支票二張，因
認被告涉有毒品危害防制條例第四條第二項共同販賣第二級毒品
安非他命之罪嫌（起訴書誤植為同條第一項）。經審理結果，認
為不能證明被告犯罪，因而撤銷第一審之科刑判決，改判諭知被
告無罪。固非無見。
惟查：(一)、判決書所採用之證據，必須與卷內資料顯示者相一致
，否則即屬證據上理由矛盾，其判決當然違背法令。本件依扣案
之帳冊顯示，除有人名代號之記載外，尚有「0.7ｇ」 之記載，
便條紙上亦有「1 兩」之字樣, 有該帳冊及便條紙在卷可稽（分
見偵查卷第二十二頁，原審上訴卷第八十八頁、第九十八頁），
似均屬物品重量計數之表示，乃原判決認其「無毒品重量單位公
克、公斤之記載」（見原判決第四頁倒數第一、二行），顯有採
認證據與卷內資料不相一致之證據上理由矛盾之違法。(二)、凡與
待證事實有重要關係，法院依法有調查必要之證據，雖經調查，
如其內容尚多疑義而未明瞭者，即與未經調查無異，遽行判決，
應認有證據調查未盡之違失。被告及其女友邱美珠與在現場同遭
逮捕之朱成固一致指稱本件有一重要關係之人「阿福」，但被告
謂「阿福」係向邱美珠分租房間之人（見第一審卷第二十二頁背
面、原審上訴卷第二十六、三十九、一三一頁、更(一)卷第八十九
頁），邱美珠雖同此說法，並有邱美珠向房東蔣雅倫租屋之房屋
租賃契約書可參（見原審上訴卷第六十一頁），但邱美珠竟稱其
人為「阿富」（見偵查卷第十五頁背面、原審上訴卷第一二一、
一二二頁），嗣經質疑，始稱係同一人（見原審上訴卷第一二三
頁），朱成卻證稱：「是甲○○向阿福租房子」（見原審更(一)卷
第八十四頁），並稱：「阿福胖胖的，理平頭，臉白白的，未戴
眼鏡，平日交談以閩南話，約一百七十公分（高）」（見第一審
卷第五十八頁正面），被告則先謂：「平地人，閩南人，蓄髮」
（見同上卷第六頁正面），後謂：「（阿福特徵）一百七十幾公
分，胖胖的，稍黑，未戴眼鏡，看起來像山地人，操國語」（見
同上卷第五十九頁正面），三人所述均不相合，究竟實情如何
？因被告推責於「阿福」，已攸關被告犯罪事實之存否，基於公
平正義之維護，自有調查之必要。乃原審遑未查明，遽為無罪之
諭知，尚嫌速斷。(三)、證據之取捨及事實之認定，固屬事實審法
院自由判斷之職權，但此項職權之行使，依刑事訴訟法第一百五
十五條第一項規定，仍應受經驗法則與論理法則之支配，否則即
難認合於證據法則。被告對於在其住處內遭警查獲安非他命十一
大包，計重二五０．二公克、電子秤一只、研磨器一個、計算機
一台、分裝用空袋七三０個、帳冊一本、現金四十四萬三千元、
支票二張，面額分別為二萬元及四千元，在其身上搜出現款七萬
元等情，迭於警詢及歷審中直認不諱，足見毒品數量不少、款項
亦鉅，且多有一般販賣毒品者所配備之用具，尤其包裝用空袋竟
有七三０個之多；被告在警詢時，被問以：「警方在場並未看見
有『阿福』此人，睡（床）上棉被為何熱的、酒精燈還仍然點燒
著、吸食器、……安非他命有的（還）放在房內桌上？」答以：
「床上是朱成在睡，酒精燈是我點燃的……」（見偵查卷第六頁
正、背面），在歷審中仍堅稱朱成確睡在其所謂「阿福」住居之
房間床上（見第一審卷第七十九頁正面、原審上訴卷第四十、七
十二、八十一、一七一頁、更(一)卷第十五、九十頁），參諸被告
在警詢時所言：「朱成到了之後，我帶（他）到警察查獲毒品的
房內（睡覺）」（見偵查卷第六頁背面），似謂該放置大量與毒
品有關之房間現住人與被告不分彼此，被告得以支配進出、使用
；微論被告、邱美珠及朱成三人所繪現場圖顯示被告與邱美珠同
住之房間，比其等所謂「阿福」所轉租而住之獨居房間為小，有
其三人各自繪製之現場圖在案可考（見第一審卷第六十二頁、原
審上訴卷第一二七、一二八頁），且既另有較小之客房，被告何
不將之轉租「阿福」，或帶朱成至該客房暫時休息？朱成何以在
警詢之初，指稱扣案之物「都是甲○○的」（見偵查卷第十四頁
正面）？被告復坦承扣案帳冊內容多有出自其手筆者（見偵查卷
第八頁正面、第十頁背面、第十一頁正面、第四十頁背面、第一
審卷第二十二頁背面、第三十四頁背面、第五十九頁正面、原審
上訴卷第一七二頁、更(一)卷第十四頁），更直認所載與一般「十
三支」賭博記帳情形有別（見第一審卷第二十四頁背面），原審
逕認扣案諸物所在之房間係「阿福」居住使用，其內諸物亦屬「
阿福」所有，而與被告毫無關聯（見原判決理由二－(二)－４）。
上開論斷是否符合經驗法則及論理法則？似不無詳加探求斟酌之
餘地。檢察官上訴意旨執以指摘，洵有理由，應認原判決仍有撤
銷發回更審之原因。
據上論結，應依刑事訴訟法第三百九十七條、第四百零一條，判
決如主文。
中    華    民    國  九十五  年    一    月   十二   日
                      最高法院刑事第八庭
                          審判長法官  張  淳  淙
                                法官  張  春  福
                                法官  呂  丹  玉
                                法官  洪  昌  宏
                                法官  蔡  彩  貞
      本件正本證明與原本無異
                                      書  記  官
中    華    民    國  九十五  年    一    月   十七   日
                                                      Ｖ


司法院資訊處製作；財團法人民間司法改革基金會備份。
